---
title: "dodo"
format: html
editor: visual
---

## Dodo project

```{r}
library(ggplot2)
library(lubridate)
library(tidyr)
library(dplyr)
library(forcats)
library(purrr)
library(gglm)
library(patchwork)
library(tidyverse)
library(FactoMineR)
library(ggcorrplot)
```

Intro

```{r}
root_dir = "./DataPaper"
users = list.files("./DataPaper")
fn <- list.files(file.path(root_dir, users[1]))
filenames <- c("user_info.csv", "sleep.csv", "saliva.csv", "RR.csv", "questionnaire.csv", "Activity.csv", "Actigraph.csv")
```

```{r}
user_info <- data.frame()
sleep <- data.frame()
activity <- data.frame()
questionnaire <- data.frame()
saliva <- data.frame()
RR <- data.frame()

for (i in 1:22) {
  temp_user          <- read.csv(file.path(root_dir, users[i], "user_info.csv"))
  temp_sleep         <- read.csv(file.path(root_dir, users[i], "sleep.csv"))
  temp_activity      <- read.csv(file.path(root_dir, users[i], "Activity.csv"))
  temp_questionnaire <- read.csv(file.path(root_dir, users[i], "questionnaire.csv"))
  if (users[i]!="user_21") {temp_saliva <- read.csv(file.path(root_dir, users[i], "saliva.csv"))}
  temp_RR <- read.csv(file.path(root_dir, users[i], "RR.csv"))
  
  temp_user$Patient          <- rep(users[i], times = nrow(temp_user))
  temp_sleep$Patient         <- rep(users[i], times = nrow(temp_sleep))
  temp_activity$Patient      <- rep(users[i], times = nrow(temp_activity))
  temp_questionnaire$Patient <- rep(users[i], times = nrow(temp_questionnaire))
  temp_saliva$Patient        <- rep(users[i], times = nrow(temp_saliva))
  temp_RR$Patient            <- rep(users[i], times = nrow(temp_RR))
  
  user_info      <- rbind(user_info, temp_user)
  sleep          <- rbind(sleep, temp_sleep)
  activity       <- rbind(activity, temp_activity)
  questionnaire  <- rbind(questionnaire, temp_questionnaire)
  saliva         <- rbind(saliva, temp_saliva)
  RR             <- rbind(RR, temp_RR)
}

user_info      <- type.convert(user_info, as.is = TRUE)
sleep          <- type.convert(sleep, as.is = TRUE)
activity       <- type.convert(activity, as.is = TRUE)
questionnaire  <- type.convert(questionnaire, as.is = TRUE)
saliva         <- type.convert(saliva, as.is = TRUE)

user_info <- user_info |>
  select(-X) |>
  mutate(Gender = as.factor(Gender))

sleep <- sleep |>
  select(-X) |>
  mutate(In.Bed.Time = as.numeric(hm(In.Bed.Time)) / 3600) |>
  mutate(Out.Bed.Time = as.numeric(hm(Out.Bed.Time)) / 3600 + 24) |>
  mutate(Onset.Time = as.numeric(hm(Onset.Time)) / 3600) |>
  mutate(In.Bed.Time = ifelse(In.Bed.Time < 6, In.Bed.Time + 24, In.Bed.Time)) |>
  mutate(Onset.Time = ifelse(Onset.Time < 6, Onset.Time + 24, Onset.Time))
  #mutate(In.Bed.Time = strptime(In.Bed.Time, format = "%H:%M", "GMT"))
  #select(In.Bed.Date, In.Bed.Time, )

questionnaire <- questionnaire |>
  select(-X)

saliva <- saliva |>
  select(-X) |>
  mutate(SAMPLES = as.factor(SAMPLES))

RR <- RR |>
  #select(-X) |>
  group_by(Patient) |>
  mutate(RR_diff = ibi_s - lag(ibi_s)) |>
  
  # Étape 2 : Appliquer la formule du RMSSD
  summarise(
    Mean_RR = mean(ibi_s, na.rm = TRUE), # Fréquence cardiaque moyenne (inversée)
    SDNN = sd(ibi_s, na.rm = TRUE),      # Écart-type global (autre mesure HRV)
    RMSSD = sqrt(mean(RR_diff^2, na.rm = TRUE)), .groups = "drop" # Le fameux RMSSD
  )

str(user_info)
```

```{r}
hist(user_info$Age, breaks=length(users))
```

```{r}
user_info$BMI <- user_info$Weight / (user_info$Height*user_info$Height*0.01*0.01)
hist(user_info$Weight, breaks=length(users))
hist(user_info$Height, breaks=length(users))
ggplot(user_info, aes(x = Height, y = Weight)) +
  geom_point(aes(colour = BMI), size = 4) +
  scale_colour_viridis_c(option = "plasma") +
  theme_minimal(base_size = 18)
ggsave(
  filename = "BMI_h_w.png", # Nom du fichier
  dpi = 300,                                       
  bg = "white"                                     
)
```

```{r}
# pas d'age
users[10]
```

```{r}
sleep_long <- sleep %>%
  pivot_longer(cols = c(In.Bed.Time, Out.Bed.Time), 
               names_to = "moment", 
               values_to = "heure")

ggplot(sleep_long, aes(x = heure, fill = moment)) +
  geom_density(alpha = 0.5, color = "white") + # alpha pour la transparence
  scale_fill_manual(values = c("In.Bed.Time" = "#2c3e50", "Out.Bed.Time" = "#f1c40f"),
                    labels = c("Heure de coucher", "Heure de lever")) +
  scale_x_continuous(breaks = seq(18, 40, by = 2),
                     labels = function(x) paste0(x %% 24, "h")) +
  labs(title = "Cycles de sommeil des patients",
       x = "Heure de la journée",
       y = "Densité",
       fill = "Légende") +
  theme_minimal()
ggsave(
  filename = "Cycles_sommeil.png", # Nom du fichier
  dpi = 300,                                       
  bg = "white"                                     
)
```

```{r}
ggplot(sleep, aes(Total.Sleep.Time..TST.)) +
  geom_density(alpha = 0.5, fill = "blue", color = "white") +
  scale_x_continuous(breaks = seq(0, 1000, by = 60),
                     labels = function(x) paste0(x / 60, "h")) +
  labs(title = "Durée de sommeil",
       x = "Temps de sommeil",
       y = "Densité",
       fill = "Légende") +
  theme_minimal()
ggsave(
  filename = "Duree_sommeil.png", # Nom du fichier
  dpi = 300,                                       
  bg = "white"                                     
)
```

Chronogramme

```{r}
dict_activity <- c(
  "0" = "sleeping",
  "1" = "laying down",
  "2" = "sitting",
  "3" = "light movement",
  "4" = "medium movement",
  "5" = "heavy movement",
  "6" = "eating",
  "7" = "small screen usage",
  "8" = "large screen",
  "9" = "coffee/coke",
  "10" = "smoking",
  "11" = "alcohol assumption",
  "12" = "saliva samples"
)

# preprocessing
activity_plot <- activity |>
  # On garde le label
  mutate(Activity_Label = factor(Activity, levels = names(dict_activity), labels = dict_activity)) |>
  # CRUCIAL : On crée un objet POSIXct complet pour ggplot
  # On utilise une date fictive pour que scale_x_datetime fonctionne
  mutate(
    Start_dt = as.POSIXct(paste("2024-01-01", Start), format="%Y-%m-%d %H:%M"),
    End_dt   = as.POSIXct(paste("2024-01-01", End), format="%Y-%m-%d %H:%M")
  ) |>
  # Gestion du passage à minuit : si l'heure de fin est avant l'heure de début, 
  # c'est que l'activité finit le lendemain (ex: sommeil)
  mutate(End_dt = if_else(End_dt < Start_dt, End_dt + days(1), End_dt))




activity <- activity |>
  select(-X) |>
  mutate(Start_hm = as_datetime(Start, format = "%H:%M")) |>
  mutate(End_hm = as_datetime(End, format = "%H:%M")) |>
  mutate(End = as.numeric(hm(End)) / 3600) |>
  mutate(Start = as.numeric(hm(Start)) / 3600) |>
  mutate(Duration = ifelse(End > Start, End-Start, End-Start+24))

activity$Activity_Label <- factor(activity$Activity, 
                                  levels = names(dict_activity), 
                                  labels = dict_activity)

activity_summary <- activity |>
  group_by(Patient, Activity_Label) |> 
  summarise(Total_Patient = sum(Duration, na.rm = TRUE), .groups = "drop") |>
  group_by(Activity_Label) |>
  summarise(
    Mean_Duration = mean(Total_Patient, na.rm = TRUE),
    SD_Duration = sd(Total_Patient, na.rm = TRUE),
    N = n(),
    SE_Duration = SD_Duration / sqrt(N)
  )

activity_patient <- activity |>
  group_by(Patient, Activity_Label) |> 
  summarise(Total_Patient = sum(Duration, na.rm = TRUE), .groups = "drop")

ggplot(activity_summary, aes(
    x = fct_reorder(Activity_Label, Mean_Duration, .desc = TRUE), 
    y = Mean_Duration,
    fill = Activity_Label
  )) +
  geom_col(alpha = 0.9) +
  geom_errorbar(aes(
    ymin = Mean_Duration - SE_Duration, 
    ymax = Mean_Duration + SE_Duration
  ), width = 0.2, color = "black", alpha = 0.7) +
  labs(title = "Durée moyenne quotidienne avec erreur type",
       subtitle = "Moyenne des sommes cumulées par patient +/- erreur type",
       x = "Activité",
       y = "Durée totale (heures)",
       fill = "Légende") +
  theme_minimal() +
  theme(legend.position = "none", 
        axis.text.x = element_text(angle = 45, hjust = 1))
```

```{r}
activity_1 <- activity_plot |>
  filter(Patient == "user_1") |>
  filter(Day == 1)



graphe_activites <- ggplot(activity_1) +
  geom_segment(aes(x = Start_dt, xend = End_dt, 
                   y = Activity_Label, yend = Activity_Label, 
                   color = Activity_Label), 
               linewidth = 8) +
  theme_minimal(base_size = 14) +
  theme(
    legend.position = "none", 
    panel.grid.minor.x = element_blank(),
    panel.grid.major.y = element_blank(),
    plot.title = element_text(face = "bold")
  ) +
  labs(
    title = "Chronogramme des activités",
    subtitle = "User 1 - Jour 1",
    x = "Heure de la journée",
    y = "Activité"
  ) +
  # Cette fois l'échelle fonctionnera car les données sont en POSIct

  scale_x_datetime(date_labels = "%H:%M", date_breaks = "2 hours")



print(graphe_activites)



ggsave(
  filename = "chronogramme.png", # Nom du fichier
  dpi = 300,                                       
  bg = "white"   
)
```

```{r}
plot <- hist(questionnaire$Pittsburgh, breaks = length(questionnaire$Pittsburgh))
```

```{r}
cort_graph <- ggplot(saliva, aes(x = SAMPLES, y = Cortisol.NORM)) +
  geom_point() +
  labs(
    title = "Cortisol",
    x = "",
    y = "µg Cortisol / 100 µg Protein"
  ) +
  theme_minimal()
mela_graph <- ggplot(saliva, aes(x = SAMPLES, y = Melatonin.NORM)) +
  geom_point() +
  labs(
    title = "Melatonin",
    x = "",
    y = "µg Melatonin / µg Protein"
  ) +
  theme_minimal()

cort_graph + mela_graph

ggsave(
  filename = "cort_mela.png", # Nom du fichier
  dpi = 300,                                       
  bg = "white"                                     
)
```

Tracer la différence entre "before sleep" et "wake up" ?

```{r}
ggplot(RR, aes(x = Patient, y = RMSSD, fill = Patient)) +
  geom_col(alpha = 0.8, width = 0.5) +
  labs(
    title = "Variabilité de la fréquence cardiaque (HRV) par patient",
    subtitle = "Indicateur RMSSD (plus la valeur est haute meilleure est la récupération nerveuse)",
    x = "Patient",
    y = "RMSSD (secondes)"
  ) +
  theme_minimal() +
  theme(legend.position = "none", 
        axis.text.x = element_text(angle = 45, hjust = 1))
```

**Piste de recherche :** `For example, it is possible to investigate the relationship between perceived (PSQI) and observed sleep quality (e.g., melatonin, cortisol, sleep fragmentation index and sleep length) by individual characteristics such as daily stress, anxiety status, emotion perceived throughout the previous day and daily activities.`

**Piste ML :** `Moreover, machine learning algorithms could be developed to detect daily activities, moods, emotions, individual predisposition to react toward aversive or positive events and stress following cardiovascular responses (e.g., heart rate and heart rate variability) and/or actigraphy data. These algorithms could be used to predict people's routine by using accelerometers data and cardiovascular responses that are nowadays continuously recorded by wrist-worn devices that have become more and more popular thanks to the technological advent of the last two decades.`

```{r}
df <- merge(sleep, questionnaire, by="Patient")
saliva <- saliva |>
  filter(SAMPLES == "before sleep") |>
  group_by(Patient) |>
  mutate(Melatonin = Melatonin.NORM) |>
  mutate(Cortisol = Cortisol.NORM)

activity_patient <- activity_patient |> 
  filter(Activity_Label == "small screen usage")

df <- merge(df, activity_patient, by="Patient")
df <- merge(df, saliva, by="Patient")
df <- merge(df, RR, by="Patient") |>
  select(-Patient, -Onset.Time, -Onset.Date)
```

```{r}
ggplot(data = df, aes(x = Total.Sleep.Time..TST., y = Pittsburgh)) +
  geom_point(size = 2) +
  geom_hline(yintercept = 6, linetype = "dashed", color = "grey40", linewidth = 0.6) +
  scale_x_continuous(
    breaks = seq(60, 600, by = 60),
    labels = function(x) paste0(x/60, "h")
    ) +
  labs(
    title = "Corrélation entre temps de sommeil et qualité de sommeil",
    x = "Temps de sommeil total",
    y = "Pittsburgh Sleep Quality Index"
  ) +
  theme_minimal()
ggsave(
  filename = "sommeil_psqi.png", # Nom du fichier
  dpi = 300,                                       
  bg = "white"                                     
)
```

Clustering Melatonin vs Pittsburgh

```{r}
#| echo: false
fit_glm <- lm(
  Pittsburgh ~ RMSSD + Daily_stress + Melatonin + Total_Patient,
  data = df
  )

summary(fit_glm)
```

```{r}
#| echo: false
gglm(fit_glm)
```

Détection d'activité avec rythme cardiaque et actigraphe :

```{r}
# Chargement des bibliothèques
library(ggplot2)
library(dplyr)
library(readr)
library(scales) # Pour le formatage de l'axe des temps

# 1. Définir le chemin vers le fichier du patient 1
# Modifiez ce chemin selon l'emplacement de vos données MMASH extraites
chemin_fichier <- "DataPaper/user_1/Actigraph.csv"

# Charger les données
df_actigraph <- read_csv(chemin_fichier, show_col_types = FALSE)

# 2. Préparation des données
df_jour_1 <- df_actigraph %>%
  # Garder uniquement les données du premier jour (day == 1 ou day == 0 selon le format exact)
  filter(day == 1) %>% 
  # S'assurer que la colonne 'time' est au bon format
  # read_csv devrait la lire comme un objet 'hms' (heures:minutes:secondes)
  arrange(time)

# 3. Création du graphique (Actigramme)
# On utilise généralement 'Vector Magnitude' ou 'Axis1' pour quantifier l'activité
actigramme <- ggplot(df_jour_1, aes(x = time, y = `Vector Magnitude`)) +
  # geom_col() (ou geom_bar) est souvent le plus lisible pour des "counts" d'actimétrie
  geom_col(fill = "darkblue", width = 60) + 
  
  # Esthétique du graphique
  theme_minimal(base_size = 14) +
  theme(
    panel.grid.minor = element_blank(),
    plot.title = element_text(face = "bold", hjust = 0.5)
  ) +
  
  # Titres et labels
  labs(
    title = "Actigramme",
    subtitle = "User 1 - jour 1)",
    x = "Heure de la journée",
    y = "Activité (Vector Magnitude)"
  ) +
  
  # Formatage de l'axe X pour afficher les heures proprement
  scale_x_time(labels = time_format("%H:%M"), breaks = breaks_width("2 hours"))

# Afficher le graphique
print(actigramme)

```

Affichage de la fréquence cardiaque

```{r}
# 1. Créer une fonction pour nettoyer le temps
# On arrondit à l'heure la plus proche pour pouvoir grouper
process_rr_data_continu <- function(df, id) {
  df %>%
    mutate(
      HR = 60 / ibi_s,
      time_hms = hms(time),
      user_id = id,
      # Calcul du temps continu : si jour 2, on ajoute 24 heures
      heure_base = hour(time_hms),
      minute = minute(time_hms),
      temps_continu = ifelse(day == 2, heure_base + 24, heure_base) + (minute / 60)
    ) %>%
    filter(HR > 30 & HR < 200) %>% 
    group_by(user_id, day, temps_continu) %>%
    summarise(mean_hr = mean(HR, na.rm = TRUE), .groups = 'drop')
}

# Extraction pour le user 2 (en utilisant vos objets déjà chargés)
# Note : Assurez-vous que 'actigraph' contient les données du user_2

chemin_fichier <- "DataPaper/user_3/RR.csv"
df_rr <- read_csv(chemin_fichier, show_col_types = FALSE)

# Traitement
df_user_continu <- process_rr_data_continu(df_rr, "user_3")

# Graphique
ggplot(df_user_continu, aes(x = temps_continu, y = mean_hr, color = as.factor(day))) +
  geom_line(alpha = 0.6) +
  # Ligne verticale pour marquer la séparation entre les deux jours (Minuit)
  geom_vline(xintercept = 24, linetype = "dashed", color = "grey40", linewidth = 0.8) +
  # Configuration de l'échelle X de 0 à 48h
  scale_x_continuous(
    breaks = seq(0, 48, by = 4), 
    labels = function(x) paste0(x%%24, "h")
  ) +
  scale_color_manual(values = c("1" = "#3498db", "2" = "#e67e22")) +
  labs(
    title = "Graphique de la fréquence cardiaque",
    subtitle = "Sujet : User 03",
    x = "Temps (heures)",
    y = "BPM moyen",
    color = "Jour"
  ) +
  theme_minimal()

ggsave(
  filename = "freq_cardiaque.png", # Nom du fichier
  dpi = 300,                                       
  bg = "white"                                     
)
```

```{r}
df_rr_all <- data.frame()

for (i in 1:22) {
  temp_rr <- read_csv(file.path(root_dir, users[i], "RR.csv"), show_col_types = FALSE)
  temp_rr <- process_rr_data_continu(temp_rr, users[i])
  df_rr_all <- rbind(df_rr_all, temp_rr)
}
```

```{r}
# ====================================================================
# EXPORTATION DES DONNÉES POUR LE DASHBOARD (À RUN UNE SEULE FOIS)
# ====================================================================

# 1. Données déjà existantes
df_patient_info <- df |>
  mutate(IMC = Weight / (Height / 100)^2) |>
  select(Patient, IMC, Total.Sleep.Time..TST., Efficiency, Pittsburgh, Good_Sleep)
saveRDS(df_patient_info, "dashboard_patient_info.rds")
saveRDS(df_resultats_loo, "dashboard_predictions_rf.rds")
saveRDS(df_clustering, "dashboard_data_profils.rds")
saveRDS(modele_simulateur, "dashboard_modele_simu.rds") # Votre modèle glm()
saveRDS(df_rr_all, "dashboard_cardio.rds")

# 2. NOUVEAU : Données pour l'exploration globale
saveRDS(user_info, "dashboard_user_info.rds")
saveRDS(sleep, "dashboard_sleep.rds")
saveRDS(activity_summary, "dashboard_activity_summary.rds")

# 3. NOUVEAU : Données temporelles pour l'exploration individuelle
# On sauvegarde le dataframe d'activité propre pour le chronogramme
saveRDS(activity_plot, "dashboard_activity_plot.rds")

# (Optionnel : si vous avez calculé df_user_continu pour TOUS les patients, sauvegardez-le ici)
# saveRDS(df_tous_les_patients_continu, "dashboard_rr_continu.rds")

print("✅ Fichiers exportés ! Le Dashboard est prêt.")
```
