---
title: "dodo_clean"
format: html
editor: visual
---

## Projet Sommeil

```{r}
library(ggplot2)
library(lubridate)
library(tidyr)
library(dplyr)
library(forcats)
library(purrr)
library(gglm)
library(patchwork)
library(tidyverse)
library(FactoMineR)
library(ggcorrplot)
library(factoextra)
library(randomForest)
```

Importations des données

```{r}
root_dir = "./DataPaper"
users = list.files("./DataPaper")
fn <- list.files(file.path(root_dir, users[1]))
filenames <- c("user_info.csv", "sleep.csv", "saliva.csv", "RR.csv", "questionnaire.csv", "Activity.csv", "Actigraph.csv")
```

```{r}
user_info <- data.frame()
sleep <- data.frame()
activity <- data.frame()
questionnaire <- data.frame()
saliva <- data.frame()
RR <- data.frame()
actigraph <- data.frame()

for (i in 1:22) {
  temp_user          <- read.csv(file.path(root_dir, users[i], "user_info.csv"))
  temp_sleep         <- read.csv(file.path(root_dir, users[i], "sleep.csv"))
  temp_activity      <- read.csv(file.path(root_dir, users[i], "Activity.csv"))
  temp_questionnaire <- read.csv(file.path(root_dir, users[i], "questionnaire.csv"))
  if (users[i]!="user_21") {temp_saliva <- read.csv(file.path(root_dir, users[i], "saliva.csv"))}
  temp_RR <- read.csv(file.path(root_dir, users[i], "RR.csv"))
  temp_actigraph <- read.csv(file.path(root_dir, users[i], "Actigraph.csv"))
  
  temp_user$Patient          <- rep(users[i], times = nrow(temp_user))
  temp_sleep$Patient         <- rep(users[i], times = nrow(temp_sleep))
  temp_activity$Patient      <- rep(users[i], times = nrow(temp_activity))
  temp_questionnaire$Patient <- rep(users[i], times = nrow(temp_questionnaire))
  temp_saliva$Patient        <- rep(users[i], times = nrow(temp_saliva))
  temp_RR$Patient            <- rep(users[i], times = nrow(temp_RR))
  temp_actigraph$Patient     <- rep(users[i], times = nrow(temp_actigraph))
  
  user_info      <- rbind(user_info, temp_user)
  sleep          <- rbind(sleep, temp_sleep)
  activity       <- rbind(activity, temp_activity)
  questionnaire  <- rbind(questionnaire, temp_questionnaire)
  saliva         <- rbind(saliva, temp_saliva)
  RR             <- rbind(RR, temp_RR)
  actigraph      <- rbind(actigraph, temp_actigraph)
}

rm(temp_user)
rm(temp_sleep)
rm(temp_activity)
rm(temp_questionnaire)
rm(temp_saliva)
rm(temp_RR)

user_info      <- type.convert(user_info, as.is = TRUE)
sleep          <- type.convert(sleep, as.is = TRUE)
activity       <- type.convert(activity, as.is = TRUE)
questionnaire  <- type.convert(questionnaire, as.is = TRUE)
saliva         <- type.convert(saliva, as.is = TRUE)

user_info <- user_info |>
  select(-X) |>
  mutate(Gender = as.factor(Gender))

sleep <- sleep |>
  select(-X) |>
  mutate(In.Bed.Time = as.numeric(hm(In.Bed.Time)) / 3600) |>
  mutate(Out.Bed.Time = as.numeric(hm(Out.Bed.Time)) / 3600 + 24) |>
  mutate(Onset.Time = as.numeric(hm(Onset.Time)) / 3600) |>
  mutate(In.Bed.Time = ifelse(In.Bed.Time < 6, In.Bed.Time + 24, In.Bed.Time)) |>
  mutate(Onset.Time = ifelse(Onset.Time < 6, Onset.Time + 24, Onset.Time))
  #mutate(In.Bed.Time = strptime(In.Bed.Time, format = "%H:%M", "GMT"))
  #select(In.Bed.Date, In.Bed.Time, )

questionnaire <- questionnaire |>
  select(-X)

saliva <- saliva |>
  select(-X) |>
  mutate(SAMPLES = as.factor(SAMPLES))

RR <- RR |>
  #select(-X) |>
  group_by(Patient) |>
  mutate(RR_diff = ibi_s - lag(ibi_s)) |>
  
  # Étape 2 : Appliquer la formule du RMSSD
  summarise(
    Mean_RR = mean(ibi_s, na.rm = TRUE), # Fréquence cardiaque moyenne (inversée)
    SDNN = sd(ibi_s, na.rm = TRUE),      # Écart-type global (autre mesure HRV)
    RMSSD = sqrt(mean(RR_diff^2, na.rm = TRUE)), .groups = "drop" # Le fameux RMSSD
  )

str(user_info)
```

Regroupement de tous les dataframe en un seul

```{r}
liste_df <- list(user_info, sleep, questionnaire, saliva, RR)
df <- Reduce(function(x, y) merge(x, y, by = "Patient", all = FALSE), liste_df)
df$Good_Sleep <- ifelse(df$Pittsburgh < 6, 1, 0)
#df$Good_Sleep <- ifelse(df$Efficiency > 0.85, 1, 0)
```

Faire une Analyse en composante principale

```{r}
df_acp <- df |>
  select(-Patient, -Gender, -SAMPLES, -Good_Sleep, 
         -MEQ, -STAI1, -STAI2, -Pittsburgh, -Daily_stress, 
         -BISBAS_bis, -BISBAS_reward, -BISBAS_drive, -BISBAS_fun
         , -panas_pos_10, -panas_pos_14, -panas_pos_18, -panas_pos_22, -panas_pos_9.1, -panas_pos_10, -panas_neg_14, -panas_neg_18, -panas_neg_22, -panas_neg_9.1, -panas_neg_10,
         -Total.Sleep.Time..TST., -Total.Minutes.in.Bed, 
         -Out.Bed.Time, -In.Bed.Time, -Onset.Time, -Fragmentation.Index,
    -Average.Awakening.Length, -Efficiency, -Number.of.Awakenings, -Movement.Index,
    -Sleep.Fragmentation.Index, -Latency, -Wake.After.Sleep.Onset..WASO.
         ) |>
  mutate(IMC = Weight / (Height / 100)^2) |>
  select(-Weight, -Height)

res.acp <- PCA(df_acp, scale.unit = TRUE, graph = TRUE)
#fviz_pca_ind(res.acp, 
#             repel = TRUE,
#             title = "ACP - Nuage des patients")
#fviz_pca_var(res.acp, col.var = "contrib", # Colore selon la contribution
#             gradient.cols = c("#00AFBB", "#E7B800", "#FC4E07"),
#             repel = TRUE)
```

Regression linéaire

```{r}
donnees_regression <- as.data.frame(res.acp$ind$coord)
donnees_regression$Good_Sleep <- df$Good_Sleep
modele_pcr <- glm(
  Good_Sleep ~ Dim.1 + Dim.2 + Dim.3, 
  family = binomial(),
  data = donnees_regression
  )
summary(modele_pcr)
```

```{r}
description_dim1 <- dimdesc(res.acp, axes = 3, proba = 0.02)
description_dim1$Dim.3$quanti
```

```{r}
# Installez le package si vous ne l'avez pas encore fait :
# install.packages("pROC")
library(pROC)
library(ggplot2)

# 1. Obtenir les probabilités prédites par votre modèle
# L'argument type = "response" est crucial : il renvoie un pourcentage (entre 0 et 1)
probabilites <- predict(modele_pcr, type = "response")

# 2. Créer l'objet ROC en comparant la réalité et les prédictions
courbe_roc <- roc(
  response = donnees_regression$Good_Sleep, 
  predictor = probabilites
)

# 3. Extraire la valeur exacte de l'AUC
valeur_auc <- auc(courbe_roc)
print(paste("L'AUC du modèle est de :", round(valeur_auc, 3)))

# 4. Tracer la courbe de manière élégante
ggroc(courbe_roc, color = "#00AFBB", linewidth = 1.2) +
  # Ajout de la ligne du "hasard" (diagonale)
  geom_segment(aes(x = 1, xend = 0, y = 0, yend = 1), color = "#FC4E07", linetype = "dashed") +
  labs(
    title = "Performance du modèle : courbe ROC",
    subtitle = paste("AUC =", round(valeur_auc, 3)),
    x = "Spécificité",
    y = "Sensibilité"
  ) +
  theme_minimal(base_size = 14) +
  theme(
    plot.title = element_text(face = "bold")
  )
ggsave(
  "PCA_roc.png",
  dpi=300
)
```

L'ACP a mis en évidence une dimension principale (Dim.1) caractérisant un sommeil fragmenté et inefficace (forte latence, WASO élevé, faible efficacité). La régression logistique confirme que plus le profil d'un patient s'aligne avec cette dimension de sommeil perturbé, plus sa probabilité d'être classé en 'Bon Sommeil' s'effondre de manière très significative (p \< 0.01).

```{r}
# 1. Résumé de l'Actigraphie par patient
actigraph_summary <- actigraph |>
  group_by(Patient) |>
  summarise(
    Mean_Act = mean(Axis1, na.rm = TRUE), # Remplacez Axis1 par le nom exact de la colonne de mouvement
    Max_Act = max(Axis1, na.rm = TRUE),
    Zero_Act_Ratio = sum(Axis1 == 0, na.rm = TRUE) / n()
  )

# 2. Vous avez déjà votre résumé RR (votre dataframe 'RR' groupé)
# RR_summary <- ...

# 3. Récupérer la cible (Total Sleep Time)
sleep_target <- sleep |>
  select(Patient, Total.Sleep.Time..TST.)

# 4. Fusionner le tout pour le Machine Learning
df_ml <- list(RR, actigraph_summary, sleep_target) |>
  Reduce(function(x, y) merge(x, y, by = "Patient", all = FALSE), x = _) |>
  select(-Patient) # On retire l'ID pour ne garder que des variables prédictives
```

```{r}
# On récupère le nombre total d'individus (lignes) dans le dataset
n_patients <- nrow(df_ml)

# On prépare un vecteur vide pour stocker les prédictions
predictions_loo <- numeric(n_patients)

# Début de la boucle Leave-One-Out
set.seed(42) # Pour la reproductibilité des forêts aléatoires
for (i in 1:n_patients) {
  
  # 1. Séparation
  # df_test contient UNIQUEMENT le patient i (la ligne i)
  df_test <- df_ml[i, , drop = FALSE] 
  
  # df_train contient TOUS les autres patients (sauf la ligne i)
  df_train <- df_ml[-i, ] 
  
  # 2. Entraînement du modèle sur les (n-1) patients
  modele_rf <- randomForest(
    Total.Sleep.Time..TST. ~ ., 
    data = df_train,
    ntree = 500
  )
  
  # 3. Prédiction sur le patient i (qui n'a pas été vu par le modèle)
  predictions_loo[i] <- predict(modele_rf, newdata = df_test)
}

# --- ÉVALUATION ---

# Calcul de l'Erreur Absolue Moyenne (MAE) sur l'ensemble du jeu de données
mae_loo <- mean(abs(predictions_loo - df_ml$Total.Sleep.Time..TST.))
print(paste("Erreur moyenne de prédiction (LOOCV) :", round(mae_loo, 2), "minutes"))
```

```{r}
# On crée le dataframe avec toutes les données réelles et toutes les prédictions LOOCV
df_resultats_loo <- data.frame(
  Realite = df_ml$Total.Sleep.Time..TST.,
  Predictions = predictions_loo
)

# On génère le graphique
ggplot(df_resultats_loo, aes(x = Realite, y = Predictions)) +
  geom_point(color = "#00AFBB", alpha = 0.8, size = 3) +
  geom_abline(intercept = 0, slope = 1, color = "#FC4E07", linetype = "dashed", linewidth = 1) +
  geom_smooth(method = "lm", color = "darkblue", se = FALSE, linewidth = 1) +
  scale_x_continuous(breaks = seq(0, 1000, by = 60),
                     labels = function(x) paste0(x / 60, "h")) +
  scale_y_continuous(breaks = seq(0, 1000, by = 60),
                     labels = function(x) paste0(x / 60, "h")) +
  labs(
    title = "Prédiction du temps de sommeil (cross-validation LOO)",
    subtitle = paste("Random Forest (erreur moyenne absolue :", round(mae_loo, 2), "minutes)"),
    x = "Temps de sommeil réel",
    y = "Temps de sommeil prédit"
  ) +
  theme_minimal() +
  theme(
    plot.title = element_text(face = "bold", size = 14),
    axis.title = element_text(face = "bold")
  )

ggsave(
  filename = "pred_temps-sommeil_loo.png",
  dpi = 300,                                       
  bg = "white"                                     
)
```

```{r}
# 1. On ajoute une colonne avec l'erreur absolue (en minutes)
df_resultats_loo$Erreur_Absolue <- abs(df_resultats_loo$Realite - df_resultats_loo$Predictions)

# 2. On recrée un identifiant (Numéro de ligne ou ID Patient si vous l'avez gardé en mémoire)
df_resultats_loo$Patient_ID <- paste0("Patient_", 1:nrow(df_resultats_loo))

# 3. On trie le dataframe pour avoir les plus grosses erreurs en premier
pires_predictions <- df_resultats_loo |>
  arrange(desc(Erreur_Absolue))

# 4. Afficher le Top 5 des pires prédictions
print("Top 5 des patients avec la plus grande erreur de prédiction :")
head(pires_predictions, 5)
```

Clustering

```{r}
# 1. Préparation du Dataset de Profilage
# On calcule d'abord le score moyen d'activité par patient depuis les données brutes
activite_resume <- actigraph |>
  group_by(Patient) |>
  summarise(Score_Activite = sum(Inclinometer.Sitting, na.rm = TRUE), .groups = "drop")

# On fusionne avec user_info et le questionnaire STAI1
df_clustering <- user_info |>
  select(Patient, Weight, Height) |>
  left_join(questionnaire |> select(Patient, MEQ), by = "Patient") |>
  left_join(activite_resume, by = "Patient") |>
  mutate(IMC = Weight / (Height / 100)^2) |>
  
  select(Patient, IMC, Score_Activite, MEQ) |>
  na.omit() 

df_clustering_num <- df_clustering |>
  tibble::column_to_rownames("Patient")

df_scaled <- scale(df_clustering_num)

# 3. Exécution du K-Means pour k = 2 groupes
set.seed(123) # Pour que l'algorithme donne toujours le même résultat
res.kmeans <- kmeans(df_scaled, centers = 2, nstart = 25)

# 4. Interprétation : Quels sont ces deux groupes ?
# On rajoute l'étiquette du groupe (1 ou 2) dans notre tableau d'origine
df_clustering$Profil <- as.factor(res.kmeans$cluster)

# On affiche les moyennes de chaque profil
resume_profils <- df_clustering |>
  group_by(Profil) |>
  summarise(
    Patients_Count = n(),
    Moy_IMC = round(mean(IMC), 1),
    Moy_Activite = round(mean(Score_Activite), 0),
    Moy_Anxiete = round(mean(MEQ), 1)
  )

print("Caractéristiques moyennes des deux profils :")
print(resume_profils)
```

```{r}
# Graphique des profils
fviz_cluster(
  res.kmeans, 
  data = df_scaled,
  palette = c("#00AFBB", "#FC4E07", "#ECECEC"), # Couleurs des groupes
  geom = "point",                    # Afficher les points
  ellipse.type = "convex",           # Tracer un polygone autour du groupe
  ggtheme = theme_minimal(),
  main = "Clustering : 2 profils de vie distincts",
  xlab = "Synthèse de l'Activité/IMC/Anxiété",
  ylab = ""
)

ggsave(
  filename = "clust_.png",
  dpi = 300,                                       
  bg = "white"                                     
)
```

```{r}
ggplot(df_clustering, aes(x = IMC, y = Score_Activite/mean(Score_Activite), color = Profil, fill = Profil)) +
  
  # A. Ajout des points (on grossit un peu pour la lisibilité)
  geom_point(size = 4, alpha = 0.8) +
  
  # B. Ajout des ellipses de concentration (pour simuler l'effet fviz_cluster)
  # stat_ellipse trace une ellipse de confiance (par défaut 95%) autour du groupe
  stat_ellipse(geom = "polygon", alpha = 0.2, level = 0.80) +
  
  # C. Personnalisation des couleurs
  scale_color_manual(values = c("#00AFBB", "#FC4E07")) +
  scale_fill_manual(values = c("#00AFBB", "#FC4E07")) +
  
  # D. Titres et labels
  labs(
    title = "Visualisation des clusters",
    subtitle = "IMC vs. Inclinometer.Sitting",
    x = "IMC (kg/m²)",
    y = "Indice de position assise"
  ) +
  
  # E. Thème clair et épuré
  theme_minimal(base_size = 15) +
  theme(
    plot.title = element_text(face = "bold"),
    legend.position = "bottom"
  )

ggsave(
  filename = "clust_real.png",
  dpi = 300,                                       
  bg = "white"                                     
)
```

```{r}
library(ggplot2)

# On fusionne nos profils avec les données de sommeil (sleep)
df_comparaison <- df_clustering |>
  left_join(sleep |> select(Patient, Efficiency, Total.Sleep.Time..TST.), by = "Patient") |>
  na.omit()

# Création du Boxplot pour comparer l'Efficacité du sommeil
ggplot(df_comparaison, aes(x = Profil, y = Efficiency, fill = Profil)) +
  geom_boxplot(alpha = 0.7, outlier.shape = NA) +
  geom_jitter(width = 0.15, size = 3, color = "black", alpha = 0.6) + # Ajoute les points réels
  scale_fill_manual(values = c("#00AFBB", "#FC4E07")) +
  labs(
    title = "Efficacité du sommeil selon le profil de vie",
    subtitle = "Profil 1 (actifs en surpoids) vs profil 2 (normo-pondéraux)",
    x = "Profil en sortie de l'algo kmeans",
    y = "Efficacité du sommeil (%)"
  ) +
  theme_minimal(base_size = 14) +
  theme(legend.position = "none", plot.title = element_text(face = "bold"))

ggsave(
  filename = "clust_efficacite.png",
  dpi = 300,                                       
  bg = "white"                                     
)
```

```{r}
# Sauvegarder les données nettoyées finales prêtes pour l'affichage
saveRDS(df_clustering, "dashboard_data_profils.rds")

# Sauvegarder votre modèle de Machine Learning déjà entraîné !
saveRDS(modele_pcr, "dashboard_modele_sommeil.rds")
```
