---
title: "dodo_clean"
format: html
editor: visual
---

## Projet Sommeil

```{r}
library(ggplot2)
library(lubridate)
library(tidyr)
library(dplyr)
library(forcats)
library(purrr)
library(gglm)
library(patchwork)
library(tidyverse)
library(FactoMineR)
library(ggcorrplot)
library(factoextra)
library(randomForest)
```

Importations des données

```{r}
root_dir = "./DataPaper"
users = list.files("./DataPaper")
fn <- list.files(file.path(root_dir, users[1]))
filenames <- c("user_info.csv", "sleep.csv", "saliva.csv", "RR.csv", "questionnaire.csv", "Activity.csv", "Actigraph.csv")
```

```{r}
user_info <- data.frame()
sleep <- data.frame()
activity <- data.frame()
questionnaire <- data.frame()
saliva <- data.frame()
RR <- data.frame()
actigraph <- data.frame()

for (i in 1:22) {
  temp_user          <- read.csv(file.path(root_dir, users[i], "user_info.csv"))
  temp_sleep         <- read.csv(file.path(root_dir, users[i], "sleep.csv"))
  temp_activity      <- read.csv(file.path(root_dir, users[i], "Activity.csv"))
  temp_questionnaire <- read.csv(file.path(root_dir, users[i], "questionnaire.csv"))
  if (users[i]!="user_21") {temp_saliva <- read.csv(file.path(root_dir, users[i], "saliva.csv"))}
  temp_RR <- read.csv(file.path(root_dir, users[i], "RR.csv"))
  temp_actigraph <- read.csv(file.path(root_dir, users[i], "Actigraph.csv"))
  
  temp_user$Patient          <- rep(users[i], times = nrow(temp_user))
  temp_sleep$Patient         <- rep(users[i], times = nrow(temp_sleep))
  temp_activity$Patient      <- rep(users[i], times = nrow(temp_activity))
  temp_questionnaire$Patient <- rep(users[i], times = nrow(temp_questionnaire))
  temp_saliva$Patient        <- rep(users[i], times = nrow(temp_saliva))
  temp_RR$Patient            <- rep(users[i], times = nrow(temp_RR))
  temp_actigraph$Patient     <- rep(users[i], times = nrow(temp_actigraph))
  
  user_info      <- rbind(user_info, temp_user)
  sleep          <- rbind(sleep, temp_sleep)
  activity       <- rbind(activity, temp_activity)
  questionnaire  <- rbind(questionnaire, temp_questionnaire)
  saliva         <- rbind(saliva, temp_saliva)
  RR             <- rbind(RR, temp_RR)
  actigraph      <- rbind(actigraph, temp_actigraph)
}

rm(temp_user)
rm(temp_sleep)
rm(temp_activity)
rm(temp_questionnaire)
rm(temp_saliva)
rm(temp_RR)

user_info      <- type.convert(user_info, as.is = TRUE)
sleep          <- type.convert(sleep, as.is = TRUE)
activity       <- type.convert(activity, as.is = TRUE)
questionnaire  <- type.convert(questionnaire, as.is = TRUE)
saliva         <- type.convert(saliva, as.is = TRUE)

user_info <- user_info |>
  select(-X) |>
  mutate(Gender = as.factor(Gender))

sleep <- sleep |>
  select(-X) |>
  mutate(In.Bed.Time = as.numeric(hm(In.Bed.Time)) / 3600) |>
  mutate(Out.Bed.Time = as.numeric(hm(Out.Bed.Time)) / 3600 + 24) |>
  mutate(Onset.Time = as.numeric(hm(Onset.Time)) / 3600) |>
  mutate(In.Bed.Time = ifelse(In.Bed.Time < 6, In.Bed.Time + 24, In.Bed.Time)) |>
  mutate(Onset.Time = ifelse(Onset.Time < 6, Onset.Time + 24, Onset.Time))
  #mutate(In.Bed.Time = strptime(In.Bed.Time, format = "%H:%M", "GMT"))
  #select(In.Bed.Date, In.Bed.Time, )

questionnaire <- questionnaire |>
  select(-X)

saliva <- saliva |>
  select(-X) |>
  mutate(SAMPLES = as.factor(SAMPLES))

RR <- RR |>
  #select(-X) |>
  group_by(Patient) |>
  mutate(RR_diff = ibi_s - lag(ibi_s)) |>
  
  # Étape 2 : Appliquer la formule du RMSSD
  summarise(
    Mean_RR = mean(ibi_s, na.rm = TRUE), # Fréquence cardiaque moyenne (inversée)
    SDNN = sd(ibi_s, na.rm = TRUE),      # Écart-type global (autre mesure HRV)
    RMSSD = sqrt(mean(RR_diff^2, na.rm = TRUE)), .groups = "drop" # Le fameux RMSSD
  )

str(user_info)
```

Regroupement de tous les dataframe en un seul

```{r}
liste_df <- list(user_info, sleep, questionnaire, saliva, RR)
df <- Reduce(function(x, y) merge(x, y, by = "Patient", all = FALSE), liste_df)
df$Good_Sleep <- ifelse(df$Pittsburgh < 6, 1, 0)
#df$Good_Sleep <- ifelse(df$Efficiency > 0.85, 1, 0)
```

Faire une Analyse en composante principale

```{r}
df_acp <- df |>
  select(-Patient, -Gender, -SAMPLES, -Good_Sleep)

res.acp <- PCA(df_acp, scale.unit = TRUE, graph = TRUE)
#fviz_pca_ind(res.acp, 
#             repel = TRUE,
#             title = "ACP - Nuage des patients")
#fviz_pca_var(res.acp, col.var = "contrib", # Colore selon la contribution
#             gradient.cols = c("#00AFBB", "#E7B800", "#FC4E07"),
#             repel = TRUE)
```

Regression linéaire

```{r}
donnees_regression <- as.data.frame(res.acp$ind$coord)
donnees_regression$Good_Sleep <- df$Good_Sleep
modele_pcr <- glm(
  Good_Sleep ~ Dim.1 + Dim.2 + Dim.3, 
  family = binomial(),
  data = donnees_regression
  )
summary(modele_pcr)
```

```{r}
description_dim1 <- dimdesc(res.acp, axes = 1, proba = 0.02)
description_dim1$Dim.1$quanti
```

L'ACP a mis en évidence une dimension principale (Dim.1) caractérisant un sommeil fragmenté et inefficace (forte latence, WASO élevé, faible efficacité). La régression logistique confirme que plus le profil d'un patient s'aligne avec cette dimension de sommeil perturbé, plus sa probabilité d'être classé en 'Bon Sommeil' s'effondre de manière très significative (p \< 0.01).

```{r}
# 1. Résumé de l'Actigraphie par patient
actigraph_summary <- actigraph |>
  group_by(Patient) |>
  summarise(
    Mean_Act = mean(Axis1, na.rm = TRUE), # Remplacez Axis1 par le nom exact de la colonne de mouvement
    Max_Act = max(Axis1, na.rm = TRUE),
    Zero_Act_Ratio = sum(Axis1 == 0, na.rm = TRUE) / n()
  )

# 2. Vous avez déjà votre résumé RR (votre dataframe 'RR' groupé)
# RR_summary <- ...

# 3. Récupérer la cible (Total Sleep Time)
sleep_target <- sleep |>
  select(Patient, Total.Sleep.Time..TST.)

# 4. Fusionner le tout pour le Machine Learning
df_ml <- list(RR, actigraph_summary, sleep_target) |>
  Reduce(function(x, y) merge(x, y, by = "Patient", all = FALSE), x = _) |>
  select(-Patient) # On retire l'ID pour ne garder que des variables prédictives
```

```{r}
# On récupère le nombre total d'individus (lignes) dans le dataset
n_patients <- nrow(df_ml)

# On prépare un vecteur vide pour stocker les prédictions
predictions_loo <- numeric(n_patients)

# Début de la boucle Leave-One-Out
set.seed(42) # Pour la reproductibilité des forêts aléatoires
for (i in 1:n_patients) {
  
  # 1. Séparation
  # df_test contient UNIQUEMENT le patient i (la ligne i)
  df_test <- df_ml[i, , drop = FALSE] 
  
  # df_train contient TOUS les autres patients (sauf la ligne i)
  df_train <- df_ml[-i, ] 
  
  # 2. Entraînement du modèle sur les (n-1) patients
  modele_rf <- randomForest(
    Total.Sleep.Time..TST. ~ ., 
    data = df_train,
    ntree = 500
  )
  
  # 3. Prédiction sur le patient i (qui n'a pas été vu par le modèle)
  predictions_loo[i] <- predict(modele_rf, newdata = df_test)
}

# --- ÉVALUATION ---

# Calcul de l'Erreur Absolue Moyenne (MAE) sur l'ensemble du jeu de données
mae_loo <- mean(abs(predictions_loo - df_ml$Total.Sleep.Time..TST.))
print(paste("Erreur moyenne de prédiction (LOOCV) :", round(mae_loo, 2), "minutes"))
```

```{r}
# On crée le dataframe avec toutes les données réelles et toutes les prédictions LOOCV
df_resultats_loo <- data.frame(
  Realite = df_ml$Total.Sleep.Time..TST.,
  Predictions = predictions_loo
)

# On génère le graphique
ggplot(df_resultats_loo, aes(x = Realite, y = Predictions)) +
  geom_point(color = "#00AFBB", alpha = 0.8, size = 3) +
  geom_abline(intercept = 0, slope = 1, color = "#FC4E07", linetype = "dashed", linewidth = 1) +
  geom_smooth(method = "lm", color = "darkblue", se = FALSE, linewidth = 1) +
  labs(
    title = "Prédiction du Temps de Sommeil (Validation Leave-One-Out)",
    subtitle = paste("Modèle Random Forest - MAE :", round(mae_loo, 2), "minutes"),
    x = "Temps de sommeil Réel (Minutes)",
    y = "Temps de sommeil Prédit (Minutes)"
  ) +
  theme_minimal() +
  theme(
    plot.title = element_text(face = "bold", size = 14),
    axis.title = element_text(face = "bold")
  )

ggsave(
  filename = "pred_temps-sommeil_loo.png",
  dpi = 300,                                       
  bg = "white"                                     
)
```

```{r}
# 1. On ajoute une colonne avec l'erreur absolue (en minutes)
df_resultats_loo$Erreur_Absolue <- abs(df_resultats_loo$Realite - df_resultats_loo$Predictions)

# 2. On recrée un identifiant (Numéro de ligne ou ID Patient si vous l'avez gardé en mémoire)
df_resultats_loo$Patient_ID <- paste0("Patient_", 1:nrow(df_resultats_loo))

# 3. On trie le dataframe pour avoir les plus grosses erreurs en premier
pires_predictions <- df_resultats_loo |>
  arrange(desc(Erreur_Absolue))

# 4. Afficher le Top 5 des pires prédictions
print("Top 5 des patients avec la plus grande erreur de prédiction :")
head(pires_predictions, 5)
```
